【裁判字號】    96,訴,4478
【裁判日期】    970310
【裁判案由】    偽造有價證券
【裁判全文】
臺灣板橋地方法院刑事判決              96年度訴字第4478號
公  訴  人  臺灣板橋地方法院檢察署檢察官
被      告  甲○○
選任辯護人  王樹森律師
上列被告因偽造有價證券案件，經檢察官提起公訴（96年度偵字
第27427號），本院判決如下：
    主  文
甲○○犯偽造有價證券罪，處有期徒刑壹年拾月，緩刑肆年。發
票日玖拾伍年拾貳月柒日、票號零貳捌零玖壹號，面額新臺幣拾
捌萬捌仟元之本票壹紙沒收。
    事  實
一、甲○○為專上消防機電工程有限公司（下簡稱為專上消防公
    司）之負責人，為給付專上消防公司積欠宏洋水電工程行（
    下簡稱宏洋工程行）之工程款，竟意圖供行使之用，基於偽
    造他人名義本票之犯意，於民國九十五年十二月七日，在臺
    北縣林口鄉○○路某處，偽以「程億華」之名義，簽發九十
    五年十二月七日為發票日，九十六年一月三十一日為到期日
    ，票號○二八○九一，面額新臺幣（下同）十八萬八仟元之
    本票乙紙，交付宏洋工程行負責人乙○○，以支付積欠之工
    程款而行使之。嗣屆期本票未獲兌現，經乙○○向法院聲請
    本票裁定，始發現本票發票人簽名為「程億華」並非甲○○
    ，而查悉上情。
二、案經乙○○訴由臺灣板橋地方法院檢察署檢察官偵查起訴。
    理  由
一、按被告以外之人於審判外之言詞或書面陳述，除法律有規定
    者外，不得作為證據；又被告以外之人於審判外之陳述，雖
    不符合同法第一百五十九條之一至第一百五十九條之四之規
    定，但經當事人於審判程序同意作為證據，法院審酌該言詞
    陳述或書面陳述作成時之情況，認為適當者，亦得為證據。
    當事人、代理人或辯護人於法院調查證據時，知有第一百五
    十九條第一項不得為證據之情形，而未於言詞辯論終結前聲
    明異議者，視為有前項之同意，刑事訴訟法第一百五十九條
    第一項及第一百五十九條之五分別定有明文。查本判決下列
    所引用之各該被告以外之人於審判外之陳述，雖屬傳聞證據
    ，惟均經各當事人暨選任辯護人於本院審判期日中對於證據
    能力表示無意見而不予爭執，且迄至言詞辯論終結前亦未再
    聲明異議，本院審酌此等證據資料製作時之情況，尚無違法
    不當及證明力明顯過低之瑕疵，亦認為以之作為證據應屬適
    當，故揆諸前開規定，爰逕依刑事訴訟法第一百五十九條之
    五規定，認前揭證據資料均例外有證據能力，合先敘明。訊
    據被告甲○○就上揭犯罪事實坦承不諱，與告訴人乙○○指
    訴之情節互核相符，，並有本案本票影本、工程合約、專上
    消防機電工程有限公司採購發包議價呈核表、水電付款辦法
    、估價單影本各一份附卷可稽，足認被告前揭自白與事實相
    符，堪予採信，本案事證明確，被告犯行已堪認定，自應依
    法論科。
二、核被告所為，係犯刑法第二百零一條第一項之偽造有價證券
    罪。被告偽造有價證券後持以行使之行為，為偽造有價證券
    之行為所吸收，僅論以偽造有價證券罪。被告因經商一時失
    慮方致犯本案，且所偽造之本票數量僅有一張，金額尚非甚
    鉅，核被告所犯之罪刑與其犯罪情節相較，實屬情輕法重，
    客觀上顯有可資憫恕之處，本院認縱處以有期徒刑三年之法
    定最低刑度猶嫌過重，爰依刑法第五十九條之規定，減輕其
    刑。爰審酌被告因經營事業，為圖使工程順利進行，始一時
    失慮，萌生偽造有價證券，並持以行使之犯罪動機，對票據
    流通秩序造成相當損害，自有可議，惟犯後於本院審理時自
    知事證明確而坦承犯行，業與被害人積極協調並達成和解，
    顯示悔過態度等一切情狀，量處如主文所示之刑，以資懲儆
    （本案被告犯罪時間雖在九十六年四月二十四日以前，惟所
    犯之罪係屬中華民國九十六年罪犯減刑條例第三條第一項第
    十五款所定之罪，且經本院宣告逾有期徒刑一年六月以上之
    刑，故不得減刑，併此敘明）。被告前未曾受有期徒刑以上
    刑之宣告，有臺灣高等法院被告前案紀錄表存卷為憑，其因
    一時失慮，致觸刑典，犯罪後已坦承犯行，並與被害人就票
    款協商而達成和解，業如前述，本院因認被告經此罪刑之宣
    告後，已能知所警惕，而無再犯之虞，所宣告之刑以暫不執
    行為當，爰依刑法第七十四條第一項第一款之規定，併予宣
    告緩刑四年，用啟自新。本案發票日九十五年十二月七日，
    票號○二八○九一，面額十八萬八仟元之本票乙紙，為偽造
    之本票，應依刑法第二百零五條規定，不問屬於犯人與否，
    宣告沒收之。
據上論斷，應依刑事訴訟法第299 條第1 項前段，刑法第201 條
第1 項、第59條、第205 條、第74條第1 項第1 款，判決如主文
。
本案經檢察官靳開聖到庭執行職務。
中    華    民    國    97    年    3     月    10    日
                刑事第三庭  審判長法  官  王屏夏
                                  法  官  彭全曄
                                  法  官  王偉光
以上正本證明與原本無異
如不服本判決應於送達後10日內向本院提出上訴狀
                                書記官  陳怡君
中    華    民    國    97    年    3     月    11    日
附錄本案論罪科刑法條全文：
中華民國刑法第201條
（有價證券之偽造變造與行使罪）
意圖供行使之用，而偽造、變造公債票、公司股票或其他有價證
券者，處3 年以上10年以下有期徒刑，得併科3 千元以下罰金。
行使偽造、變造之公債票、公司股票或其他有價證券，或意圖供
行使之用，而收集或交付於人者，處1 年以上7 年以下有期徒刑
，得併科3 千元以下罰金。


司法院資訊處製作；財團法人民間司法改革基金會備份。
